臺灣高等法院高雄分院刑事判決　　　　　　　　　九十一年度交上易字第一二六號
　　上　訴　人　台灣屏東地方法院檢察署檢察官
　　上　訴　人
　　即　被　告　丙○○
右上訴人因被告過失傷害案件，不服臺灣屏東地方法院九十一年度交易字第三四號中
華民國九十一年三月二十一日第一審判決（起訴案號：臺灣屏東地方法院檢察署九十
年度偵字第五四三八號），提起上訴，本院判決如左：
      主  文
上訴駁回。
      事  實
一、丙○○於民國九十年一月廿二日上午九時許，駕駛車牌號碼ＵＯ─四七一一號自
    小用客車，沿屏東縣枋寮鄉○○路由東往西行駛，行經民生路與中山路交岔路口
    時擬右轉往中山路向北行駛，本應注意車前狀況，並隨時採取必要之安全措施，
    且依當時之天氣為晴天、日間有自然光線、路面乾燥且無缺陷、無障礙物、視距
    良好等情況，並無不能注意之情事，竟疏於注意車前狀況，採取必要之安全措施
    ，貿然行駛；適有乙○○○騎乘腳踏車沿中山路由北向南逆向行駛至前開交岔路
    口，丙○○閃煞不及，致其所駕駛之上開自小客車撞及乙○○○所騎乘之腳踏車
    ，乙○○○因而人車倒地受有左側足跟深裂傷、左脛骨平台骨折及左側足跟挫傷
    併肌腱裂傷等之傷害。丙○○肇事後，於有偵查權限之機關或公務員發覺前，主
    動向到場處理本件車禍之員警林良鎮自首陳甲其為肇事者，並接受裁判。
二、案經乙○○○訴由屏東縣警察局枋寮分局報請臺灣屏東地方法院檢察署檢察官偵
    查起訴。
      理  由
一、訊據上訴人即被告丙○○直承於右揭時地駕駛上開自小用客車與告訴人乙○○○
    騎乘腳踏車碰撞，告訴人乙○○○因而人車倒地受傷之事實，否認涉有過失傷害
    犯行，辯稱：伊並無違反交通規則，本件告訴人乙○○○逆向行駛，已非一般駕
    駛人所能注意，伊當時已盡伊所可能注意之範圍，告訴人乙○○○逆向行駛來撞
    伊車，非伊扭撞告訴人乙○○○云云。
二、惟查：
（一）、右揭事實業據告訴人乙○○○分別於警訊時、檢察官偵查中、原審及本院審
        理時指訴綦詳，並有道路交通事故調查表一紙、照片三幀、枋寮醫院診斷證
        甲書各一紙附卷可稽。
（二）、被告丙○○雖辯稱：伊並無違反交通規則，且已盡所可能之注意，並無過失
        云云。惟按汽車行駛時，駕駛人應注意車前狀況，並隨時採取必要之安全措
        施，道路交通安全規則第九十四條第三項定有甲文。本件肇事地點屏東縣枋
        寮鄉○○路與中山路交岔路口，為一無號誌之交岔路口處，而被告丙○○於
        警訊時、檢察官偵查中均供稱：伊當時只注意左側有無來車，未注意告訴人
        騎腳踏車沿中山路逆向行駛過來等語（見九十年八月十八日警訊筆錄、偵查
        卷第五頁反面），於原審審理時供稱：伊行駛至道路交岔口，在交岔路口剛
        好停放一部箱型車，沒有料到告訴人會逆向行駛，一般行車習慣要右轉會先
        看左方方向等語（見原審九十一年三月七日審判筆錄、原審卷第十三頁），
        於本院審理中亦供稱：伊當時並未注意告訴人乙○○○之腳踏車會從右側過
        來等語（見本院九十一年五月二十八日審判筆錄），顯見被告丙○○於本件
        肇事當時確有未注意車前右方人車動態之情形，其有違上述道路交通安全規
        則，已甚灼然。而本件肇事當時為晴天，現場路況良好，亦有道路交通事故
        調查報告表在卷可參，且被告丙○○乃領有駕駛執照之人，若稍加注意即可
        避免事故之發生，是依當時之情形，並無不能注意之情事，詎其竟疏未注意
        及此，以致與告訴人乙○○○發生碰撞，其對本件車禍之發生具有過失，自
        堪認定。
（三）、況本件車禍原因，經送臺灣省車輛行車事故覆議鑑定委員會覆議鑑定結果，
        亦認定：「一乙○○○騎腳踏車，逆向行駛，為肇事主因。二丙○○駕駛自
        小客車，行經無號誌岔路口未充分注意車前狀況，為肇事次因。」，此有臺
        灣省車輛行車事故覆議鑑定委員會府覆議字第九０二五三九號覆議意見書一
        件在卷可稽，益足認被告丙○○於本件車禍之發生確有過失責任。至原鑑定
        機關即台灣省高屏澎地區車輛行車事故鑑定委員會認被告丙○○無肇事因素
        ，固非無見，惟原鑑定機關疏未審酌本件肇事地點為一無號誌路口，出入人
        車（腳踏車、機車）甚多，係屬易生車禍之危險路段，故自路口駛出轉彎之
        車輛更應看清車前（包括左、右前方）各種狀況後，始得前行駛入，本件被
        告丙○○僅注意左方無來車即貿然前行駛入，顯未盡其注意義務。故本件仍
        以覆議鑑定委員會之覆議意見為當，併此敘甲。
（四）、綜上所述，被告丙○○於本件車禍之發生有過失責任，至為灼然；其所辯並
        無違反交通規則，已盡所可能之注意，並無過失云云，核係卸責之詞，應無
        足取。至於本件告訴人乙○○○騎腳踏車逆向行駛，雖亦同有重大之過失責
        任，但被告之過失責任與之併存，自不影響被告過失責任之認定。被告丙○
        ○之過失行為與告訴人乙○○○之受傷害間，具有相當因果關係。事證至為
        甲確，被告丙○○之犯行堪以認定。
三、核被告丙○○所為，係犯刑法第二百八十四條第一項前段之普通過失傷害罪。又
    被告丙○○肇事後，於有偵查權限之機關或公務員發覺前，主動向到場處理本件
    車禍之員警林良鎮自首陳甲其為肇事者一節，業據被告丙○○供述甲確，並經證
    人即到場處理之警員林良鎮於原審到庭證述無訛，應依刑法第六十二條前段規定
    減輕其刑。
四、原審認被告丙○○罪證甲確，適用刑法第二百八十四條第一項前段、第六十二條
    前段、第四十一條第一項前段，罰金罰鍰提高標準條例第一條前段、第二條之規
    定，並審酌被告過失程度輕微、告訴人亦同有重大之過失責任、所生危害、犯後
    態度等一切情狀，量處拘役伍拾日，並諭知易科罰金之折算標準為以參佰元折算
    壹日。認事用法，均無違誤，量刑亦屬妥適，檢察官循告訴人之請求提起上訴，
    以原審量刑過輕；被告上訴意旨否認犯罪，指摘原判決不當，均為無理由，應予
    駁回。
據上論結，應依刑事訴訟法第三百六十八條，判決如主文。
本案經檢察官邱榮藏到庭執行職務。
中      華      民      國    九十一    年      六      月     十一     日
                              臺灣高等法院高雄分院刑事第三庭
                                  審判長法官  周賢銳
                                        法官  莊崑山
                                        法官  陳中和
右正本證甲與原本無異。
不得上訴。
                                  法院書記官  梁美姿
中      華      民      國     九十一    年     六       月    十二     日
附錄：本判決論罪科刑法條：
刑法第二百八十四條第一項
因過失傷害人者，處六月以下有期徒刑、拘役或五百元以下罰金，致重傷者，處一年
以下有期徒刑、拘役或五百元以下罰金。
